臺灣高等法院刑事判決
110年度交上易字第91號
上  訴  人  
即  被  告  胡浩晟


上列上訴人因過失傷害案件，不服臺灣臺北地方法院109年度交
易字第101號，中華民國109年12月24日第一審判決（起訴案號：
臺灣臺北地方檢察署109年度偵字第3667號），提起上訴，本院
判決如下：
    主  文
上訴駁回。
    事實及理由
一、經本院審理結果，認第一審以上訴人即被告胡浩晟犯刑法第
    284條前段之過失傷害罪，判處拘役30日，並諭知易科罰金
    之折算標準為新臺幣1,000元折算1日，認事用法及量刑均無
    不當，應予維持，並引用第一審判決書記載之事實、證據及
    理由（如附件）。
二、被告上訴意旨略以：被告全程皆靠左側雙黃線行駛，進入彎
    道後亦無靠右行為，現場圖上所繪刮地痕並非告訴人車輛所
    造成，當初員警僅將周遭環境全部拍照留存，並不代表刮地
    痕係告訴人機車當下所造成，且告訴人係左摔，需貼近牆面
    摔車，才會造成現場圖上之刮地痕，但在下坡右彎時貼牆騎
    乘並發生碰撞，並不合理。告訴人撞及被告後方偏右，後方
    雖無法確定撞擊痕跡，但絕非側撞排氣管蓋附近位置，否則
    被告當下右彎時即會遭撞倒，並非向前滑行而已，滑行後停
    止亦係靠近左側雙黃線。原判決以上開不實之刮地痕，即認
    被告右切之前提下，須注意後方車輛，然被告實際上全程皆
    靠雙黃線行駛，告訴人在下坡前減速靠右，碰撞時卻在左側
    被告後方，表示告訴人並非直線騎乘。被告下坡時為前車直
    行且速度大於告訴人，若行駛至右彎時，仍僅超過告訴人一
    半車身，豈非代表告訴人有逼車行為，致未保持安全距離，
    以告訴人之騎乘方式，被告亦無法預防，並非應注意而未注
    意。望能聲請車輛行車事故鑑定云云。
三、惟查：
　㈠本案員警在道路交通事故現場圖上所繪告訴人機車刮地痕等
    內容，業據被告及告訴人雙方審閱無訛後在其上簽名確認，
    復經員警拍攝該等刮地痕之照片為證，此有該現場圖、照片
    附卷可稽（見偵卷第37、50頁），而告訴人左側車身確有倒
    地刮擦痕乙節，亦有卷附道路交通事故補充資料表、照片可
    憑（見偵卷第39、47至49頁），足認前開現場圖上所繪告訴
    人機車刮地痕，確屬真正。又該等刮地痕與右方牆面間尚隔
    一段距離，並非極為貼近，此觀卷附該現場圖及刮地痕照片
    自明，再對照前述告訴人左側車身倒地刮擦痕之位置，則告
    訴人機車左倒後刮擦地面致生該等刮地痕，自屬可能，核與
    情理無違，前揭上訴意旨徒以告訴人需貼近牆面摔車，才會
    造成現場圖上之刮地痕為由，質疑其不合理云云，自屬無稽
    。被告於警詢、偵查乃至原審審理時，始終不曾質疑前開現
    場圖上所繪告訴人機車刮地痕之真實性，直至原審判決後提
    起上訴，始空言否認該等刮地痕為告訴人機車所造成云云，
    顯屬事後卸責之詞，亦不足採。
　㈡機車相互碰撞後，兩車後續之動向、是否倒地及其倒地之方
    向、位置，端視兩車發生碰撞之部位、方向、力道、作用力
    、車速、行向、現場路況、騎士有無採取緊急避難之駕駛行
    為（例如煞停、避讓）等諸多因素而定，非可一概而論。被
    告右後側車身與告訴人左前側車頭發生碰撞後，告訴人機車
    容或因而重心不穩以致左右晃動，核屬情理之常，最終是否
    倒地、乃至倒地之方向係朝左或往右，均屬可能，尚非絕對
    向右傾倒，至於被告機車於發生碰撞後，究係立即倒地、抑
    或仍由被告控制車身、向前滑行而未倒地，亦均非無可能，
    未必造成倒地之結果。被告辯稱其若右切撞及告訴人，告訴
    人應向右摔，而非向左倒地致使機車左側受損云云，自屬無
    稽。被告上訴意旨謂：告訴人絕非撞及被告機車排氣管附近
    ，否則被告當下右彎時即會遭撞倒，而非向前滑行後停止在
    近左側雙黃線處云云，亦非有據。
　㈢被告於警詢時供稱：不確定在往下超越告訴人的過程中，整
    台車是否已經完全超過告訴人，雖視線內未見告訴人，但因
    告訴人在旁邊，不知有無一直跟在後面，亦未自後照鏡確認
    告訴人機車位置，故不知與告訴人間之距離等語，業經原審
    勘驗被告警詢錄音錄影內容屬實，製有勘驗筆錄附卷可稽（
    見原審卷第47頁），被告於原審審理時復坦承其在彎道時未
    查看後照鏡等情（見原審卷第25頁），從而被告既於超車過
    程中，未能查知告訴人之確實位置，無從判斷其全部車身已
    否超越告訴人、完成超車行為而無並行之狀況，則其於超車
    時，疏未注意告訴人機車位置及動向，亦未保持兩車並行之
    間隔，其就本案事故之發生，自有過失。至告訴人就事故之
    發生，縱與有未注意車前狀況、保持兩車並行間隔之過失，
    亦不得執此解免被告應負之過失責任。前揭上訴意旨謂：被
    告下坡時為前車直行且速度大於告訴人，若行駛至右彎時，
    仍僅超過告訴人一半車身，豈非代表告訴人有逼車行為，致
    未保持安全距離，以告訴人之騎乘方式，被告亦無法預防，
    並非應注意而未注意云云，自不足採。
　㈣被告雖聲請送交車輛行車事故鑑定委員會鑑定肇事原因，然
    本案因事發地點「非屬道路範圍」，故員警依法僅予登記備
    查，並未製作相關調查紀錄表，亦不予初步分析研判可能之
    肇事原因，此有道路交通事故初步分析研判表、調查紀錄表
    在卷可參（見偵卷第29、31、33、35頁），從而本案是否屬
    於車輛行車事故鑑定委員會受理鑑定之範圍，已非無疑，遑
    論依前述證據方法，已足認定雙方過失情節及肇事責任，核
    無鑑定之必要。其餘上訴意旨，無非係對原判決已說明事項
    及屬原審採證認事裁量職權之適法行使，徒憑己見，仍執已
    經原審指駁而摒棄不採之辯解，重為事實上之爭辯，妄指原
    判決違誤，亦不足採。從而，被告上訴為無理由，應予駁回
    。
據上論斷，應依刑事訴訟法第373條、第368條，判決如主文。
本案經檢察官滕治平到庭執行職務。
中　　華　　民　　國　　110 　年　　5 　　月　　27　　日
                  刑事第十六庭  審判長法　官  葉騰瑞
                                      法　官  廖紋妤
                                      法　官  陳芃宇
以上正本證明與原本無異。
不得上訴。
                                      書記官  蘇佳賢
中　　華　　民　　國　　110 　年　　5 　　月　　27　　日
附錄：本案論罪科刑法條全文　　　
中華民國刑法第284條
因過失傷害人者，處一年以下有期徒刑、拘役或十萬元以下罰金；致重傷者，處三年以下有期徒刑、拘役或三十萬元以下罰金。